臺灣臺中地方法院刑事判決　
110年度交簡上字第261號
上  訴  人  
即  被  告  黃晟棠


上列上訴人即被告因過失傷害案件，不服本院民國110年8月19日
110年度豐交簡字第461號第一審簡易判決（聲請簡易判決處刑書
案號：110年度偵字第2294號），提起上訴，本院判決如下：
    主    文
上訴駁回。
    犯罪事實
一、黃晟棠曾考領有普通小型車駕駛執照，業經吊銷，為無駕駛
    執照之人。其於民國109年6月5日中午12時10分許，駕駛車牌
    號碼000-0000號自用小客車，沿臺中市西屯區湳仔巷由西往
    東方向行駛，行經臺中市西屯區青海路與湳仔巷交岔路口，左
    轉青海路方向行駛時，本應注意車前狀況並隨時採取必要之安
    全措施，而依當時天候晴、日間自然光線、路面柏油、乾燥、
    無缺陷、無障礙物、視距良好，並無不能注意之情事，竟疏未
    注意及此，即貿然左轉；適行人黃淑寶於上述路口沿湳仔巷由
    西屯路往上安路方向步行至前開地點（無證據證明黃淑寶行走
    於行人穿越道），黃晟棠駕駛前開自用小客車撞及黃淑寶，黃
    淑寶倒地並因而受有右（聲請簡易判決處刑書誤載為「左」
    ）足挫傷擦傷、右膝、右手腕、左足踝多處挫傷之傷害。
二、案經黃淑寶訴由臺灣臺中地方檢察署檢察官聲請以簡易判決
    處刑。
    理    由
一、證據能力
  ㈠以下本案所引用被告以外之人於審判外之言詞或書面陳述，
    均經本院於審判時當庭直接提示而為合法調查，檢察官、被
    告黃晟棠均同意作為證據（見本院簡上字卷第68頁），本院
    審酌前開證據作成或取得狀況，均無非法或不當取證之情事
    ，亦無顯不可信情況，故認為適當而均得作為證據。是前開
    證據，依刑事訴訟法第159 條之5 規定，均具有證據能力。
  ㈡除法律另有規定外，實施刑事訴訟程序之公務員因違背法定
    程序取得之證據，其有無證據能力之認定，應審酌人權保障
    及公共利益之均衡維護，刑事訴訟法第158 條之4 定有明文
    。本案所引用之非供述證據，並無證據證明係實施刑事訴訟
    程序之公務員違背法定程序所取得，且檢察官、被告均未表
    示無證據能力，自應認均具有證據能力。
二、認定犯罪事實所憑證據及理由
　㈠上揭犯罪事實，業據被告於警詢、檢察事務官調查及本院審
    理中坦承不諱（見發查卷第35頁、偵卷第57至59頁、本院簡
    上字卷第71、72頁），核與告訴人黃淑寶於警詢及檢察事務
    官調查中之指訴情節相符（見發查卷第33頁、偵卷第57至59
    頁），且有林原瑩骨科診所診斷證明書、證號查詢汽車駕駛
    人資料、道路交通事故現場圖、道路交通事故調查報告表㈠㈡各
    1份、現場照片7張、黃淑寶菜籃車及手環受損情形照片3張
    附卷可稽（見偵卷第35、77頁、發查卷第27至31、43至53頁
    ），足認被告之自白與上開事證相符，堪以採信。
　㈡按汽車行駛時，駕駛人應注意車前狀況及兩車並行之間隔，
    並隨時採取必要之安全措施，道路交通安全規則第94條第3
    項定有明文。查被告為有相當社會歷練之成年人，曾考領有
    普通小型車駕駛執照，於本案發生前已遭吊銷等情，有證號
    查詢汽車駕駛人資料1份在卷可稽（見偵卷第77頁），對於
    上開規定應當知悉，並應注意前述規定且確實遵守之。依當
    時天候晴、日間自然光線、路面柏油、乾燥、無缺陷、無障礙
    物、視距良好，有道路交通事故調查報告表㈠1份在卷可憑（
    見發查卷第29頁），並無不能注意之情事，被告於駕駛車輛
    時疏未注意車前狀況並隨時採取必要之安全措施，貿然左轉
    ，撞及告訴人黃淑寶（無證據證明告訴人黃淑寶行走行人穿越
    道），足認被告違反前揭規定而有過失。
　㈢告訴人黃淑寶因前述交通事故，受有右足挫傷擦傷、右膝、
    右手腕、左足踝多處挫傷之傷害等情，有林原瑩骨科診所診
    斷證明書1份在卷可證（見偵卷第35頁），是被告過失行為
    與告訴人黃淑寶之傷害結果間，具有相當因果關係，亦可認
    定。
　㈣綜上所述，本案事證明確，被告犯行堪以認定，應依法論科
    。
三、論罪科刑
  ㈠按刑法總則之加重，係概括性之規定，所有罪名均一體適用
    ；刑法分則之加重，係就犯罪類型變更之個別犯罪行為予以
    加重，成為另一獨立之罪名。道路交通管理處罰條例第86條
    第1 項關於汽車駕駛人無駕駛執照駕車、酒醉駕車，因而致
    人受傷或死亡，依法應負刑事責任者，加重其刑至2分之1之
    規定，係就修正前刑法第276條第1項、第2項、第284條第1
    項、第2項各罪犯罪類型變更之個別犯罪行為予以加重，而
    成另一獨立之罪名，屬刑法分則加重之性質（最高法院99年
    度台非字第198號判決意旨參照），合先說明。查被告曾考
    領有普通小型車駕駛執照，於本案發生前已遭吊銷，為無駕
    駛執照之人，業據被告於本院審理時供述明確（見本院簡上
    字卷第71頁），並有證號查詢汽車駕駛人資料1份在卷可參
    （見偵卷第77頁），則被告於本案中駕駛自用小客車上路，
    自屬無駕駛執照駕車行為，而有道路交通管理處罰條例第86
    條第1項規定之適用。
  ㈡核被告所為，係犯道路交通管理處罰條例第86條第1項、刑法
    第284條前段之無駕駛執照駕車過失傷害罪，並應依法加重
    其刑。
  ㈢被告於本案車禍事故發生後，僅交付新臺幣（下同）1千元並
    留下行動電話門號予告訴人黃淑寶即駕車離開現場，經警方
    循線查獲通知到案始承認為肇事人等情，業經被告於警詢中
    供述在卷（見發查卷第35頁），且有臺中市政府警察局道路
    交通事故肇事人自首情形紀錄表1份在卷可佐（見發查卷第3
    9頁），並非於有偵查權限之機關或公務員知悉被告有犯罪
    行為前即承認為肇事人，實無自願接受裁判之意思，與刑法
    第62條自首之規定顯不相符，爰無減輕其刑規定之適用，併
    此說明。　　　 
四、上訴論斷部分
  ㈠原審認被告上開無駕駛執照駕車過失傷害犯行之事證明確，
    因而適用道路交通管理處罰條例第86條第1項，刑法第11條
    前段、第284條前段、第41條第1項前段規定，以行為人即被
    告之責任為基礎，審酌被告參與道路交通，自應確實遵守交
    通規則以維護自身及其他用路人之安全，卻無照駕駛，且因
    未注意車前狀況之疏失，肇事致告訴人黃淑寶受有前開傷害
    ，其對於本案車禍之發生確有過失，所為誠值非難。考量被
    告之過失情節、告訴人黃淑寶所受之傷害程度，暨被告之教
    育程度、家庭經濟生活狀況，於犯罪後坦承犯行之犯後態度
    ，及被告事後與告訴人黃淑寶達成調解，然未確實依調解條
    件給付（見偵卷第69頁至第70頁、本院電話紀錄表）等一切
    情狀，量處拘役50日，如易科罰金，以新臺幣1千元折算1日
    。按量刑輕重係屬事實審法院得依職權自由裁量之事項，茍
    已斟酌刑法第57條各款所列情狀而未逾法定刑度，即不得遽
    指為違法。經核原判決已具體斟酌刑法第57條各款所列情形
    而為量定，未逾法定刑之範圍，亦與罪刑相當原則、比例原
    則無違，要無輕重失衡或偏執一端之情形，尚屬妥適。　
  ㈡被告雖提起上訴主張其已於110年9月6日將其餘賠償金額9千
    元給付完畢，請求從輕量刑等語。查被告係無駕駛執照駕車
    因過失撞及路人即告訴人黃淑寶，除因而致告訴人黃淑寶受
    有上開身體傷害，更造成相當程度之心理陰霾，有被害人（
    告訴人）意見表1份在卷可參（見本院簡上字卷第53頁）。
    且依本院調解筆錄所載，被告應給付告訴人黃淑寶1萬2千元
    ，給付方法係自110年5月起，於每月30日前給付3千元至全
    部清償完畢為止，有本院調解程序筆錄1份附卷可證（見偵
    卷第69至70頁），亦即被告原應於110年8月30日前履行完畢
    。惟查，被告僅於110年5月遵期給付3千元予告訴人黃淑寶
    ，其餘9千元則於110年9月6日始全部賠償完畢，有本院公務
    電話紀錄5份、郵政匯款申請書1份在卷可憑（見本院豐簡字
    卷第29至37頁、本院簡上字卷第10-1頁）。考量本案車禍事
    故發生情節，及被告迄至110年9月始賠償完畢，未能即時填
    補告訴人黃淑寶所受損害及痛苦等情，此部分調解情狀，尚
    難有利於被告刑度之認定。是被告上訴為無理由，應予駁回
    。　　　
據上論斷，應依刑事訴訟法第455條之1第1項、第3項、第368 條
、第364條，判決如主文。
本案經檢察官陳信郎聲請簡易判決處刑，檢察官林卓儀到庭執行
職務。
中　　華　　民　　國　　110 　年　　12　　月　　7 　　日
                  刑事第五庭  審判長法  官  唐中興
                                    法  官  黃龍忠
                                    法  官  李怡真
以上正本證明與原本無異。
不得上訴。
　　　　　　　　　　　　　　　　　　書記官  林怡君
中　　華　　民　　國　　110 　年　　12　　月　　7 　　日
附錄本案論罪科刑法條全文：
道路交通管理處罰條例第86條
（刑責之加重及減輕）
汽車駕駛人，無駕駛執照駕車、酒醉駕車、吸食毒品或迷幻藥駕
車、行駛人行道或行經行人穿越道不依規定讓行人優先通行，因
而致人受傷或死亡，依法應負刑事責任者，加重其刑至二分之一
。
汽車駕駛人，在快車道依規定駕車行駛，因行人或慢車不依規定
，擅自進入快車道，而致人受傷或死亡，依法應負刑事責任者，
減輕其刑。

中華民國刑法第284條
因過失傷害人者，處1年以下有期徒刑、拘役或10萬元以下罰金
；致重傷者，處3年以下有期徒刑、拘役或30萬元以下罰金。